【裁判字號】    98,交聲,291
【裁判日期】    980318
【裁判案由】    聲明異議
【裁判全文】
臺灣彰化地方法院交通事件裁定         98年度交聲字第291號
原處分機關  交通部公路總局臺中區監理所彰化監理站
即移送機關
異  議  人  甲○○
即受處分人
上列異議人即受處分人因違反道路交通管理處罰條例案件，對於
交通部公路總局臺中區監理所彰化監理站民國98年3 月4 日所為
之處分（原處分案號：彰監四字第裁64—IA0000000 號），聲明
異議，本院裁定如下：
    主  文
異議駁回。
    理  由
一、原處分意旨略以：異議人即受處分人甲○○於民國97年12月
    29日下午11時50分許，駕駛其所有之車牌號碼M9—3686號自
    小客車，行經彰化縣花壇鄉臺一線中庄福安宮前路段有燈光
    號誌管制之交岔路口時，因「駕車行經有燈光號誌管制之交
    岔路口闖紅燈」之違規事實，為彰化縣警察局交通隊員警以
    彰縣警交字第IA0000000 號舉發違反道路交通管理事件通知
    單逕行舉發，並完成送達程序，異議人未於期限內到案，遂
    於98年3 月4 日以彰監四字第裁64—IA0000000 號裁決書，
    裁處罰鍰新臺幣（下同）2700元，並記違規點數3 點，於法
    應無不合等語。
二、聲明異議意旨略以：異議人於前揭時、地行經該違規路口時
    ，車速約70公里，見路口號誌由綠燈轉變為黃燈，因後方有
    車，考量安全因素無法緊急煞車，又員林往彰化路段每個路
    口黃燈燈號秒數均不相同，爰依法聲明異議，請求撤銷原處
    分云云。
三、按汽車行駛至交岔路口，其行進、轉彎，應遵守燈光號誌；
    汽車駕駛人，行經有燈光號誌管制之交岔路口闖紅燈者，處
    1800元以上5400元以下罰鍰；汽車駕駛人駕駛汽車違反道路
    交通管理處罰條例第53條規定者，除應依該條所規定之罰鍰
    處罰外，並予記違規點數3 點，道路交通安全規則第102 條
    第1 項第1 款及道路交通管理處罰條例第53條第1 項、第63
    條分別定有明文。
四、經查：
    （一）本件異議人梁統瑞於97年12月29日下午11時50分許，
          駕駛其所有之車牌號碼M9—3686號自小客車，行經彰
          化縣花壇鄉臺一線中庄福安宮前路段有燈光號誌管制
          之交岔路口時，因「駕車行經有燈光號誌管制之交岔
          路口闖紅燈。」之違規事實，為彰化縣警察局交通隊
          員警以彰縣警交字第IA0000000 號舉發違反道路交通
          管理事件通知單逕行舉發，並完成送達程序，異議人
          未於期限內到案，遂於98年3 月4 日以彰監四字第裁
          64—IA0000000 號裁決書裁處等情，有上開舉發違反
          道路交通管理事件通知單及交通部公路總局臺中區監
          理所彰化監理站違反道路交通管理事件裁決書各1 紙
          、舉發照片2 張在卷可稽。
    （二）經查，本件異議人於上開時間，駕駛上開自小客車沿
          臺一線由南往北方向行駛，行經彰化縣花壇鄉中庄福
          安宮前路段時，該路口交通號誌燈號呈現紅燈，該車
          於紅燈亮起後0.61秒壓過路口感應線圈，並以時速62
          公里往前繼續行駛等情，此有彰化縣警察局98年2 月
          4 日彰警交字第0980005729號函及微電腦線圈感應式
          照相設備所拍攝之採證照片2 張在卷可稽，是其確有
          駕車行經有燈光號誌管制之交岔路口闖越紅燈之事實
          ，堪以認定。次按標誌、標線、號誌之設置目的，在
          於提供車輛駕駛人及行人有關道路路況之警告、禁制
          、指示等資訊，以便利行旅及促進交通安全；號誌係
          以規定之時間上交互更迭之光色訊號，設置於交岔路
          口或其他特殊地點，用以將道路通行權指定給車輛駕
          駛人與行人，管制其行止及轉向之交通管制設施；車
          輛面對圓形紅燈表示禁止通行，不得超越停止線或進
          入路口，道路交通標誌、標線、號誌設置規則第2 條
          、第3 條及第206 條第1 項第5 款亦有明文，是異議
          人為領有合法駕駛執照之駕駛人，其駕駛車輛行駛於
          道路，自應遵守交通標誌、標線及號誌之指示，其理
          至明，而查該違規路口兩端均設置有交通號誌，並無
          任何障礙物遮蔽視線，異議人夜間行車，可清楚目睹
          系爭路口燈光號誌變換情形，衡情一般駕駛人於目視
          黃燈、紅燈號誌轉換時，理應依號誌變換之指示，開
          始緩慢減速，隨時或立刻作臨時停車之準備，本件異
          議人所有之上開車號自小客車行經上開號誌燈呈現「
          圓形紅燈」之交岔路口時，超越停止線並且進入路口
          ，且依首揭規定，該逕行舉發係於法有據，異議人空
          言所辯，委不足採。
    （三）異議人雖另以各路口黃燈號誌秒數不同置辯，惟查行
          車管制號誌燈色之變換順序，應依綠燈、閃光綠燈、
          黃燈、紅燈之原則，依次循環運轉；在行車速限50公
          里以下路段，黃色燈號顯示時間為3 秒，51公里至60
          公里之路段，黃色燈號顯示時間為4 秒，在行車速限
          61公里以上路段，黃色燈號顯示時間為5 秒，道路交
          通標誌標線號誌設置規則第212 條第1 款、第231 條
          第1 款分別定有明文。又號誌之運轉，由主管機關依
          其管轄辦理之，而行車管制號誌依控制器運轉方式，
          分為定時、交通感應及交通調整三種控制方法。並由
          控制器之連結狀況，執行獨立交岔口、路段連鎖或路
          網連鎖等不同範圍之交通控制。定時控制方法，用於
          交通量穩定或變化有規律之地點，由號誌控制器計時
          機組之運轉，按預定時制表，依序顯示各種燈號；交
          通感應控制方法，用於交通量變化顯著且無規律，或
          幹支道交通量懸殊之地點，由設於道路上之感應器偵
          測車輛到達狀況，以號誌控制器預設之程序，即時變
          換燈號。其應用方式分為左列兩種：(一)半交通感應控
          制用於幹支道交通量相差懸殊，且支道交通量變化甚
          大之地點。其感應器僅設於支道上。(二)全交通感應控
          制用於幹支道交通量相近但變化甚大且不規律之地點
          。其感應器設於各幹支道上，道路交通標誌標線號誌
          設置規則第215 條至第217 條亦規定甚明，是由前開
          規定可知，如何因應各路段、路口之交通流量以採用
          適宜之行車管制號誌控制器運轉方式，本屬主管機關
          之權責。再者，交通號誌設置之妥當與否，固非不得
          供做道路主管機關將來改進之依據，惟在其設置現狀
          尚未變更前，一般用路人仍有確實遵守之義務，不得
          依個人主觀意思，認號誌之設置不當而逕自違反，其
          理至明，是其所辯，顯然無據。
    （四）綜上所述，本件異議人於上揭時、地之違規行為事證
          明確，原處分機關依道路交通管理處罰條例第53條第
          1 項、第63條第1 項第3 款，裁處罰鍰2700元並記違
          規點數3 點，核無違誤，本件聲明異議人之異議為無
          理由，應予駁回。
據上論斷，應依道路交通案件處理辦法第19條之規定，裁定如主
文。
中    華    民    國    98    年    3     月    18    日
                  交通法庭    法  官  胡宜如
以上正本證明與原本無異。
如不服本裁定，應於裁定送達後五日內向本院提出抗告狀 (須附
繕本 )。
中    華    民    國    98    年    3     月    18    日
                              書記官  林淑文


司法院資訊處製作；財團法人民間司法改革基金會備份。
